【裁判字號】    98,易,1267
【裁判日期】    980730
【裁判案由】    詐欺
【裁判全文】
臺灣臺中地方法院刑事判決              98年度易字第1267號
公  訴  人  臺灣臺中地方法院檢察署檢察官
被      告  乙○○
上列被告因詐欺案件，經檢察官提起公訴（97年度偵字第24269號）
，本院判決如下：
    主    文
乙○○幫助共同意圖為自己不法之所有，以詐術使人將本人之物
交付，處有期徒刑貳月，如易科罰金，以新台幣壹仟元折算壹日
。
    犯罪事實
一、乙○○前因恐嚇取財案件，經台灣高等法院台中分院以94年
    度上易字第1607號判決有期徒刑3年6月確定，於民國（下同
    ）96年11月6日因縮短刑期假釋出監（於97年7月5日始縮刑
    期滿執行完畢，於此不構成累犯）。詎仍不知悔改，明知提
    供行動電話門號之ＳＩＭ卡供他人使用，該ＳＩＭ卡有遭利
    用作為詐騙工具之可能，竟仍基於幫助他人詐欺取財之未必
    故意，於97年5月下旬之某日，在不詳之地點，將其前於同
    年月20日向威寶電信股份有限公司（下稱威寶電信）申請之
    行動電話門號0000000000號之ＳＩＭ卡，交付與真實姓名年
    籍不詳已成年之詐欺集團成員，該人及其所屬集團之成員，
    即基於意圖為自己不法所有之犯意聯絡，於同年月24日以洪
    振益（另案經台灣嘉義地方法院檢察署檢察官為不起訴處分
    ）之名義所申請之「udt456」帳號在「YAHOO!奇摩拍賣網路
    」假意銷售折疊式腳踏車一台，上網下標購買，以udt456@y
    ahoo.com信箱及乙○○所有之上開0000000000號行動電話門
    號作為與丙○○聯繫之方式，致丙○○陷於錯誤，並以匯款
    之方式支付新台幣（下同）1萬300元至蔡志弘（另案由台灣
    基隆地方法院檢察署檢察官為不起訴處分）所有之中華郵政
    股份有限公司（下稱中華郵政）基隆光2路郵局
    00000000000000號之帳戶內，隨即領出，因而詐得上開款項
    。
二、案經雲林縣警察局斗南分局報請台灣基隆地方法院檢察署檢
    察官呈請台灣高等法院檢察署移轉台灣台中地方法院檢察署
    檢察官偵查起訴。
    理    由
一、按被告以外之人於審判外之陳述，雖不符合前4條（即刑事
    訴訟法第159條之1至159條之4）之規定，而經當事人於審判
    程序同意作為證據，法院審酌該言詞陳述或書面陳述作成之
    情況，認為適當者，亦得為證據。當事人、代理人或辯護人
    於法院調查證據時，知有第159條第1項之情形，而未於言詞
    辯論終結前聲明異議者，視為有前項之同意，刑事訴訟法第
    159條之5定有明文。經查本件公訴人、被告於本件言詞辯論
    終結前均未就被告以外之人於審判外之陳述聲明異議，本院
    審酌該言詞或書面之陳述作成之情況，認為適當得為證據，
    先此敘明。
二、訊據被告固不否認上開0000000000號行動電話ＳＩＭ卡係其
    申請使用等情不諱，惟矢口否認有幫助詐欺犯行，辯稱：伊
    沒有將前揭行動電話門號ＳＩＭ卡提供予他人使用，伊當時
    遺失2支行動電話，有打電話去威寶電信掛失云云。惟查：
（一）、被告甫於97年5月20日申辦上開行動電話，未久即於同
        年月24日遭詐騙集團成員利用，因而使丙○○受騙依指
        示匯款1萬300元至蔡志弘中華郵政基隆光29路郵局帳號
        為00000000000000號之帳戶內，業經證人即被害人丙○
        ○於警訊中本院審理中指訴綦詳，並經證人洪振益於警
        訊中證述明確，且有中華郵政自動櫃員機儲戶明細表
        1紙、蔡志弘中華郵政基隆光2路郵局帳號000000000000
        00號帳戶之基本資料及存摺交易明細各1份在卷可憑，
        此外0000000000號之預付卡門乃由被告於97年5月20日
        申請使用乙節，亦有通聯調閱查詢單及行動電話預付卡
        服務申請書各1份在卷可參，此部分事實俱堪認定。
（二）、被告雖辯稱上開ＳＩＭ卡係於97年5月21日於台中市一
        點利黃昏市場遺失，於同年月24日或25日始發現該ＳＩ
        Ｍ卡遺失，其立即打電話掛失云云，惟查被告於同年月
        29日就上開行動電話門號ＳＩＭ卡辦理掛失，已在丙○
        ○遭詐騙之5日之後，此有威寶電信97年11月19日函附
        之說明1紙（見偵查卷第16頁正面）附卷可憑，苟被告
        確有遺失前揭SＩＭ卡，為防止ＳＩＭ卡遺失後，有遭
        人盜打或做不法利用之虞，尤以其曾有販賣ＳＩＭ卡之
        前科素行，有台灣台中地方法院檢察署93年度偵字第
        1584號起訴書附卷可憑，衡情應立即辦理掛失手續以減
        少損失，詎被告竟遲至同年月29日始辦理掛失，被告前
        揭辦詞，諉無足採。
（三）、按ＳＩＭ卡門號係與他人聯繫之重要工具，具有強烈屬
        人性及穩私性，自以本人保管使用為原則，且近年來社
        會上利用人頭ＳＩＭ卡門號電話詐騙他人金錢以逃避政
        府查緝之案件屢見不鮮，復廣為媒體報導且迭經政府宣
        傳，被告對於詐騙集團收集ＳＩＭ卡門號，得供聯繫詐
        騙集團詐騙匯款所用此節應有所認知及警覺，據此，被
        告貿然將上開ＳＩＭ卡交由他人之際，應能預見此舉可
        能幫助他人從事詐欺犯行，詎其仍貿然為之，顯見其對
        提供所申辦之ＳＩＭ卡門號與他人使用，有遭人利用作
        為詐騙工具之可能，有所預見且不違背其本意，是其具
        有幫助詐欺取財之不確定故意，亦可認定。綜上所述，
        本件事證明確，被告犯行可以認定。
三、查本件上開姓名年籍不詳之詐欺集團成員基於意圖為自己不
    法所有之犯意，以前揭詐術使告訴人丙○○陷於錯誤，而將
    本人之財物匯至前揭帳戶並領取花用，係犯刑法第339條第1
    項之詐欺取財罪。被告將其所有申請之威寶電信門號行動電
    話ＳＩＭ卡提供前開詐騙集團成員等人用以詐騙財物，顯係
    基於幫助他人詐欺取財之犯意，且所為提供ＳＩＭ卡予他人
    之行為，屬刑法詐欺取財罪構成要件以外之行為，其既以幫
    助他人之意思而參與犯罪犯罪構成要件以外之行為，核與所
    為係犯刑法第30條第1項前段、刑法第339條第1項之幫助詐
    欺取財罪。被告係幫助他人實行詐欺取財罪，為幫助犯，依
    刑法第30條第2項之規定，按詐欺取財罪正犯之刑予以減輕
    。爰審酌被告犯罪之動機、目的、手段及被告將行動電話Ｓ
    ＩＭ任意交付他人，間接助長日益嚴重之詐欺犯罪，且使詐
    欺行為正犯可輕易於犯行得逞後逃避查緝，其交付行動電話
    ＳＩＭ之數量，犯罪所生之危害及被告嗣後飾詞狡辯之態度
    等一切情狀，量處如主文所示之刑，併諭知易科罰金之折算
    標準，以資懲儆。
據上論斷，應依刑事訴訟法第299條第1項前段，刑法第30條第1
項前段、第2項、第339條第1項、第41條第1項前段，刑法施行法
第1條之1第1項、第2項前段，判決如主文。
本案經檢察官甲○○到庭執行職務。
中    華    民    國    98    年    7     月    30    日
                  刑事第四庭    審判長法官  許金樹
                                法      官  洪俊誠
                                法      官  陳如玲
以上正本證明與原本無異。
如不服本判決應於收受判決後10日內向本院提出上訴書狀，並應
敘述具體理由；其未敘述上訴理由者，應於上訴期間屆滿後20日
內向本院補提理由書（均須按他造當事人之人數附繕本）「切勿
逕送上級法院」。
                                書  記  官  童淑芬
中    華    民    國    98    年    7     月    30    日
附錄論罪科刑法條
中華民國刑法第339條
（普通詐欺罪）
意圖為自己或第三人不法之所有，以詐術使人將本人或第三人之
物交付者，處5年以下有期徒刑、拘役或科或併科1千元以下罰金
。
以前項方法得財產上不法之利益或使第三人得之者，亦同。
前二項之未遂犯罰之。


司法院資訊處製作；財團法人民間司法改革基金會備份。
